【裁判字號】    97,訴,122
【裁判日期】    970926
【裁判案由】    毒品危害防制條例
【裁判全文】
臺灣基隆地方法院刑事判決               97年度訴字第122號
公  訴  人  臺灣基隆地方法院檢察署檢察官
被      告  甲○○
上列被告因毒品危害防制條例案件，經檢察官提起公訴（96年度
偵字第1965號），因被告於準備程序中為有罪之陳述，經本院合
議庭裁定由受命法官獨任行簡式審判程序，本院判決如下：
    主  文
甲○○幫助施用第一級毒品，累犯，處有期徒刑陸月，如易科罰
金以新台幣壹仟元折算壹日，減為有期徒刑月，如易科罰金以
新台幣壹仟元折算壹日，扣案之第一級毒品海洛因淨重壹點捌陸
公克併同難以析離之包裝袋壹只，沒收銷燬之，扣案之行動電話
貳支（含SIM卡貳張，門號為0000000000、0000000000號）均沒
收。
    事  實
一、甲○○（綽號「阿彬」）曾因違反麻醉葯品管理條例案件，
    經台灣高等法院分別判處有期徒刑5年2月及8月，並定應執
    行有期徒刑5年8月確定，經入監服刑，於87年2月6日縮短刑
    期假釋出獄。嗣因再犯施用毒品案件，經判處有期徒刑6月
    確定，並經撤銷假釋送執行觀察、勒戒及強制戒治處分後，
    接續執行殘刑3年3月10日及有期徒刑6月，甫於93年9月30日
    縮短刑期執行完畢，仍不知悔改，甲○○明知乙○○（所涉
    犯行另行審結）有施用第一級毒品海洛因之習慣，竟基於幫
    助乙○○施用第一級毒品海洛因之犯意，自民國96年2月間
    起至同年3月中旬間之某日，為乙○○介紹稱可以向台北縣
    板橋市○○路、綽號「水果」（又稱「姊仔」）之真實姓名
    年籍不詳女子購買海洛因，以供施用，嗣甲○○於96年3月2
    日凌晨3時許，與乙○○各出資新台幣（下同）6000元，由
    甲○○（起訴書誤載為乙○○）至台北縣板橋市○○路綽號
    「水果」之住處，以12000元之價格，向綽號「水果」者，
    購入半錢（0.5錢，相當於淨重1.8公克，含袋重約2公克）
    之海洛因，乙○○則分得1/4錢（淨重約0.9公克、含袋重約
    1.1公克公克）之海洛因以供施用。嗣經警對乙○○使用之
    0000000000號、0000000000號行動電話，實施通訊監察後，
    經警依本院核發之搜索票，於96年3月28日在基隆市○○區
    ○○路116巷5弄1號甲○○住處扣得其所有之海洛因1包（淨
    重1.86公克）、分裝杓1支、夾鏈袋12只、電子秤1台、行動
    電話2支（含SIM卡2個，門號為0000000000、0000000000 號
    ）等物，而乙○○亦因自96年3月初起至同年月28日晚間8時
    30分許止，在其基隆市○○路11號B1住處，以注射針筒施打
    手臂血管之方式，多次施用第一級毒品海洛因，為警先後於
    96年3月9日晚間8時許、96年3月28日晚間9時許，在其上開
    住處查獲，經警2次採集其尿液送驗，結果均呈海洛因之嗎
    啡陽性反應（乙○○業經本院以96年度訴字第391號判處有
    期徒刑10月在案）。
二、案經台北市政府警察局移送臺灣基隆地方法院檢察署檢察官
    偵查起訴。
    理  由
一、上開事實，業據被告於偵查、本院審理時坦承在卷，核與證
    人乙○○所述大致相符，並有通訊監察譯文（見偵查卷(一)第
    80、89、90、91頁）、本院96年度訴字第391號刑事判決書
    各1份在卷可按，此外，另有海洛因1包（淨重1.86公克）、
    行動電話2支（含SIM卡）等物扣案可佐，足徵被告之自白與
    事實相符，可以採信。本案事證明確，被告幫助施用第一級
    毒品之犯行堪以認定，應依法論科。
二、論罪科刑：
  (一)按幫助犯之成立，主觀上行為人須有幫助故意，客觀上須有
    幫助行為，意即需對於犯罪與正犯有共同之認識，而以幫助
    之意思，對於正犯資以助力，而未參與實施犯罪之行為者而
    言（參照最高法院75年度台上字第1509號、88年度台上字第
    1270號判決意旨）。核被告知悉乙○○有施用第一級毒品海
    洛因之習慣，對其稱「水果」有販賣海洛因後，並與其共同
    合資購買海洛因，使乙○○得順利購買海洛因而供其施用，
    其顯係基於幫助他人施用毒品之犯意參與犯罪構成要件以外
    之行為，故被告應成立刑法第30條第1項前段、毒品危害防
    制條例第10條第1項之幫助施用第一級毒品罪。
  (二)被告前曾受如事實欄所示之有期徒刑執行完畢，有臺灣高等
    法院被告前案紀錄表1份可憑，其於有期徒刑執行完畢後，5
    年以內故意再犯本件有期徒刑以上之罪，為累犯，其所犯上
    開各罪，均應依法加重其刑。又被告為幫助犯，依刑法第30
    條第2項規定，幫助犯之處罰，應依正犯之刑減輕之。
  (三)爰審酌被告犯罪之動機、犯罪後坦承犯行，且所犯戕害他人
    身心健康等一切情狀，量處如主文所示之刑。
  (四)又犯罪在96年4月24日以前者，除中華民國96年罪犯減刑條
    例另有規定者外，有期徒刑、拘役或罰金，減其刑期或金額
    2分之1；又依該條例應減刑之罪，未經判決確定者，於裁判
    時，減其宣告刑，並應於判決主文同時諭知其宣告刑及減得
    之刑。又犯最重本刑為5年以下有期徒刑以下之刑之罪，依
    本條例規定減為6月以下有期徒刑、拘役者，應於為減刑裁
    判時，併諭知易科罰金折算之標準。中華民國96年罪犯減刑
    條例（下稱減刑條例）第2條第1項第3款、第7條、第9條分
    別定有明文。本案被告犯罪之時間既在96年4月24日前，且
    所犯之罪非屬減刑條例第3條所規定不得減刑之罪，自應依
    減刑條例第2條第1項第3款、第7條、第9條之規定，減其宣
    告刑2分之1，並定其易科罰金之折算標準。
  (六)扣案之白色粉末2包其中1包淨重1.86公克（空包裝袋重0.36
    公克），內含有第一級毒品海洛因成分，另1包（淨重6.17
    公克）則無法定毒品成分等情，此有法務部調查局96年5月
    11 日調科壹字第09623042880號鑑定書1紙在卷可憑（見偵
    查卷(三)第175頁），故就淨重1.86公克之海洛因應併同難以
    析離之包裝袋1只，依毒品危害防制條例第18條第1項前段宣
    告沒收銷燬之。又被告供稱扣案之行動電話2支（含SIM卡2
    張）均係被告所有，用來與乙○○聯絡或向「水果」購買毒
    品時所用，足徵為被告所有供犯罪所用之物。另扣案之分裝
    杓1 支、夾鏈袋12只、電子秤1台雖為被告所有，然與其所
    犯幫助施用毒品罪無關，依法自不得予以沒收，附此敘明。
據上論斷，應依刑事訴訟法第273條之1、第299條第1項前段，毒
品危害防制條例第10條第1項、第18條第1項前段，刑法第11 條
前段、第30條、第47條第1項、第41條第1項前段、第38條第1項
第2款，中華民國96年罪犯減刑條例第2條第1項第3款、第7條、
第9條，判決如主文。
中    華    民    國    97    年    9    月    26     日
                  刑事第一庭法    官  鄭培麗
以上正本證明與原本無異。
如不服本判決應於收受本判決後10日內向本院提出上訴書狀，其
未敘述上訴理由者，並得於提起上訴後10日內向本院補提理由書
狀（均須按他造當事人之人數附繕本）「切勿逕送上級法院」。
中    華    民    國    97    年    9    月    26     日
                            書 記 官  湯惠芳
附錄本案論罪科刑法條全文：
毒品危害防制條例第10條第1項：
施用第一級毒品者，處 6 月以上 5 年以下有期徒刑。


司法院資訊處製作；財團法人民間司法改革基金會備份。
